---
title: "Untitled"
author: "Ricardo Arango Giraldo"
date: "6 de febrero de 2018"
output: html_document
---

El objetivo de la prueba es procesar la información anterior para responder las siguientes preguntas y ejercicios:

1.   ¿Cuales son las zonas más concurridas de la ciudad ?

2.   ¿Cuántos dispositivos y de que tipo se encuentran en cada zona de la ciudad?

3.   ¿Cuales son las zonas más importantes (transaccionalmente) para cada cliente (donde realiza el 65% de sus compras)?. Nota:  Todos los clientes deben tener al menos una zona de influencia.

4.    Identifique una forma de identificar una zona distinta a los barrios.  Como lo haría?, proponga un codigo para hacerlo.

###0. Limpiando los datos

Como primero nosotros cargaremos los "datos crudos", estos son 3 archivos .csv y se encuentran almacenados en una carpeta llamada "Datos Crudos" de nuestro directorio de trabajo:

·         exa__barrios_cali : Una lista con los barrios de la ciudad de cali

·         exa__dispositivos_cali: Una lista con dispositivos de canales físicos en la ciudad de Cali (Sucursales, ATM dispensador y Multifuncional, Corresponsales , PAC y establecimientos - POS) . La información incluye su posición geográfica.

·         exa__trx_clientes : contiene el número  transacciones de varios clientes realizados en algunos de  los anteriores dispositivos.

```{r,echo=FALSE}
#Los 3 son archivos separados por comas y con encabezados (nombres de columnas)
data_barrios<-read.csv('Datos Crudos/exa__barrios_cali.csv',sep = ',',
                       header = TRUE,stringsAsFactors = FALSE )

data_dispositivos<-read.csv('Datos Crudos/exa__dispositivos_cali.csv',
                            sep = ',', header = TRUE,
                            stringsAsFactors = FALSE )

data_clientes<-read.csv('Datos Crudos/exa__trx_clientes.csv',sep = ',',
                       header = TRUE,stringsAsFactors = FALSE )
#El argumento stringsAsFactors es para evitar que salgan factores que pueden ser molestos  para los algoritmos de limpieza
```

Hacemos un resumen de las columnas presentes en cada archivo con el fin de advertir una anomalia a simple vista

```{r,echo=FALSE}
str(data_barrios)

str(data_dispositivos)

str(data_clientes)#La columna num_doc pese a ser númerica, por lo que representa no puede contener valores negativos
```

notemos que muchas de estas variables son de tipo categoricas, es decir que aunque son representadas con números no se puede hacer ninguna operación matemática con ellas.

Busquemos ahora si hay datos faltantes (NA) y valores anomalos

```{r,echo=FALSE}
#La función complete.cases nos dice en que filas no hay NA
barrios_na<-complete.cases(data_barrios)
table(barrios_na) #No hay valores faltantes

dispositivos_na<-complete.cases(data_dispositivos)
table(dispositivos_na) #No hay valores faltantes

clientes_na<-complete.cases(data_clientes)
table(clientes_na) #No hay valores faltantes
```

Tal como se advirtio más arriba, las variables que denotan algún número de identificación no pueden ser negativas, Así, usaremos esta premisa para detectar valores perdidos (o anomalos)

```{r,echo=FALSE}
min_codigo_barrios<-min(data_barrios$codigo)
min_codigo_barrios #El minimo es positivo, con lo que nos aseguramos que ninguno es negativo

min_codigo_dispositivos<-min(data_dispositivos$codigo)
min_codigo_dispositivos#El minimo es positivo, con lo que nos aseguramos que ninguno es negativo

min_idbarrio_dispositivos<-min(data_dispositivos$id_barrio)
min_idbarrio_dispositivos#El minimo es positivo, con lo que nos aseguramos que ninguno es negativo

min_coddispositivo_clientes<-min(data_clientes$cod_dispositivo)
min_coddispositivo_clientes#El minimo es positivo, con lo que nos aseguramos que ninguno es negativo

min_numdoc_clientes<-min(data_clientes$num_doc)
min_numdoc_clientes#El minimo es negativo, con lo que nos aseguramos que  almenos uno es negativo

table(data_clientes$tipo_doc)#Hay 14 datos anomalos en esta columna, tipo_doc  =4 y tipo_doc=9
```

Ya que no hay valores ausentes y solamente encontramos valores anomalos en el archivo alusivo a los clientes, entonces procedemos a crear un nuevo data frame sin tales valores

```{r,echo=FALSE}
data_clientes_tidy<-subset(data_clientes,
                           subset = num_doc>0 & tipo_doc %in% c(1,2) ,#solo consideramos las filas con num_doc positivo y que el tipo_doc sea 1 o 2
                           select = num_doc:num_trx)
```

Ahora solo queda cambiar de nombre las columnas y guardar los datos limpios.

```{r,echo=FALSE}
#Ponemos los mismos nombres de columnas en las tablas
names(data_barrios)<-c('id_barrio','nombre_barrio')

names(data_dispositivos)<-c('tipo_disp','id_disp','latitud','longitud',
                            'id_barrio')

names(data_clientes_tidy)<-c('id_cliente','tipo_doc','tipo_disp','id_disp',
                             'num_trx')

```

Para más detalle ver el archivo "script limpiar datos.R".


###1.   ¿Cuales son las zonas más concurridas de la ciudad ?

Estas zonas las podemos ver como los barrios en los que se hacen más transacciones.
Para eso es necesario calcular el total de transacciones realizadas por los clientes en cada barrio. 

```{r,echo=FALSE}
library(data.table)
library(plyr)


##1·¿Cuales son las zonas más concurridas de la ciudad ?.


#Leer archilvos
data_barrios<-read.csv('./Datos Limpios/barrios_tidy.csv',header = TRUE,
                        sep = ',',stringsAsFactors = FALSE)

data_clientes<-read.csv('./Datos Limpios/clientes_tidy.csv',header = TRUE,
                       sep = ',',stringsAsFactors = FALSE)

data_dispositivos<-read.csv('./Datos Limpios/dispositivos_tidy.csv',
                            header = TRUE, sep = ',',stringsAsFactors = FALSE)

#convertir en tablas y asignarles un identificador
table_barrios<-data.table(data_barrios,key = 'id_barrio')

table_dispositivos<-data.table(data_dispositivos,key = 'id_disp')

table_clientes<-data.table(data_clientes,key = 'id_cliente')

```

Primero relacionamos los dispositivos con los barrios. Notemos que la variable “id_barrio” está en ambas tablas por lo que resulta sencillo crear una tabla en la que sus columnas sean los nombres de los barrios y en la otra columna el “id_disp”. 
```{r,echo=TRUE}
#hacer un inner join 
bar_disp<-join(table_barrios,table_dispositivos,type='inner')

#mostrar solo las columnas id_disp y nombre_barrio
bar_disp<-bar_disp[,c(2,4)]


```

Lo segundo es relacionar la tabla clientes con la tabla dispositivo. Esto con el fin de cuantas transacciones se hicieron desde cada dispositivo. Es así como la tabla provisional debe tener por columnas “id_disp” y “num_trx”. 

```{r,echo=TRUE}
#hacer un inner join 
disp_cli<-join(table_dispositivos,table_clientes,type='inner')

#mostrar solo las columnas id_disp y num_trx
disp_cli<-disp_cli[,c(2,8)]
```

Y por último se relacionan ambas tablas y con una función de suma, sumar las transacciones que se hicieron en cada barrio. 

```{r,echo=TRUE}
#hacer un inner join 
bar_cli<-join(bar_disp,disp_cli,type='inner')

#mostrar solo las columnas nombre_barrio y num_trx
bar_cli<-bar_cli[,c(1,3)]

#agrupar por el nombre del barrio y sumar las trx allí realizadas
bar_cli<-aggregate(num_trx~nombre_barrio,bar_cli,FUN = sum)
```

Para darle respuesta a la pregunta inicial se debe de organizar la lista de mayor a menor número de transacciones. 

```{r,echo=FALSE}
#ordenar los barrios de mayor a meenor segun el número de trx
bar_cli<-bar_cli[order(bar_cli$num_trx,decreasing = TRUE),]

x<-bar_cli[1:6,]

barplot(x$num_trx,names.arg = x$nombre_barrio,ylab = 'Transacciones',main = 'Las 6 zonas más concurridas de la ciudad')

head(bar_cli)


```

###2.   ¿Cuántos dispositivos y de que tipo se encuentran en cada zona de la ciudad?

Para dar respuesta a esta pregunta, se debe crear una tabla temporal cuyas columnas sean el nombre del barrio, el id del dispositivo y su tipo. 

```{r,echo=TRUE}
bar_disp<-join(table_barrios,table_dispositivos,type='inner')

#mostrar solo las columnas id_disp y nombre_barrio
bar_disp<-bar_disp[,2:4]
```

Ya con esta tabla solo queda agregar los dispositivos por su tipo y el barrio en el que se encuentran y así contar dichos dispositivos. 

```{r,echo=TRUE}

#cambiamos la columna id_disp por un vector de unos, pues solo nos intereza
# saber que hay un dispositivo
bar_disp$id_disp<-rep(1,length(bar_disp$nombre_barrio))

#contamos los dispositivos presentes en cada barrio respecto a su tipo
bar_disp_tipo<-aggregate(id_disp~nombre_barrio+tipo_disp,bar_disp,FUN = sum)

head(bar_disp_tipo)
```

3.   ¿Cuales son las zonas más importantes (transaccionalmente) para cada cliente (donde realiza el 65% de sus compras)?. Nota:  Todos los clientes deben tener al menos una zona de influencia.